臺灣新竹地方法院民事小額判決  
111年度竹小字第381號
原      告  旺旺友聯產物保險股份有限公司


法定代理人  劉自明  



訴訟代理人  黃永仁  
被      告  邱高國  

上列當事人間損害賠償事件，本院於民國111年7月5日辯論終結
，判決如下：
    主      文
被告應給付原告新臺幣伍仟伍佰壹拾玖元，及自民國一一一年六
月二十七日起至清償日止，按週年利率百分之五計算之利息。
原告其餘之訴駁回。
訴訟費用新臺幣壹仟元由被告負擔新臺幣伍佰伍拾柒元，餘由原
告負擔。
本判決第一項得假執行。
    事實及理由
一、原告起訴主張：被告於民國109年8月6日8時52分許，騎乘車
    牌號碼000-000號普通重型機車（下稱肇事機車）在新竹市○
    區○○路○段00號前，因未保持安全間隔，碰撞原告所承保訴
    外人尤恒貞所有，並由訴外人許茹瑄駕駛之車牌號碼000-00
    00號自用小客車（下稱系爭車輛），致系爭車輛受損，系爭
    車輛經送交車廠修復後，支出修復費用新臺幣（下同）9,90
    0元（含零件9,400元、工資500元），原告已悉數賠付予被
    保險人，而依保險法第53條第1項規定取得代位求償權，爰
    依民法第184條、第191條之2規定提起本件訴訟等語。並於
    本院聲明：被告應給付原告9,900元，及自起訴狀繕本送達
    翌日起至清償日止，按週年利率百分之5計算之利息。
二、被告則以：對於初步分析研判表有意見，原告保戶是從快車
    道切到伊左側，應該是想超伊車，但沒有保持安全距離等語
    。並於本院聲明：原告之訴駁回。
三、本院之判斷：
（一）原告主張之前揭事實，業據其提出與所述相符之新竹市警
      察局交通事故當事人登記聯單、現場圖、初步分析研判表
      、行車執照、估價單、電子發票及汽車險理賠計算書、賠
      償給付同意書等件為證（見本院卷第15至29頁），並有新
      竹市警察局111年5月31日竹市警交字第1110021714號函檢
      送本件事故之道路交通事故現場圖、道路交通事故談話紀
      錄表、初步分析研判表、影像截圖紀錄表、照片黏貼紀錄
      表（見本院卷第35至62頁）在卷可稽。
（二）按汽車行駛時，駕駛人應注意車前狀況及兩車併行之間隔
      ，並隨時採取必要之安全措施，道路交通安全規則第94條
      第3項定有明文。經查：被告於警詢時陳稱：對方右切外
      車道，我不知道對方有無打方向燈（我在對方右側），我
      加速通過後回頭看一下，結果就碰撞了等語（見本院卷第
      41頁），而訴外人許茹瑄於警詢陳稱：我從內車道慢慢右
      靠切外車道，對方在我右前方一直擋我還回頭看我，結果
      對方碰到我右前輪框等語（見本院卷第43頁）。參以卷附
      警用監視器截圖畫面，於8時48分43秒時，系爭車輛及肇
      事車輛行經光復路一段30巷口時，被告所騎乘肇事車輛行
      駛在系爭車輛副駕駛座旁位置，於45秒時兩車發生擦撞；
      另依系爭車輛裝設行車紀錄器拍攝截圖畫面，於8時47分5
      0秒前方並無肇事車輛，於54秒肇事車輛出現在系爭車輛
      右前方並左偏靠向系爭車輛，於56秒發生擦撞之事實，亦
      有警察局檢送之截圖照片可按（見本院卷第47-49頁），
      足見被告於上開時間騎乘肇事機車行經新竹市○○路○段00
      號前，本應靠右行駛於外車道，但依現場車況及被告行車
      方向，可知被告當時於系爭車輛右前方並偏左快速通過系
      爭車輛，被告於騎車過程中並未注意與系爭車輛保持並行
      之間隔，致與系爭車輛發生擦撞，並造成系爭車輛毀損，
      顯已違反前揭道路交通安全規則之規定，是被告之駕駛行
      為顯有過失，且系爭車輛之損害與被告之過失行為間具有
      相當因果關係。從而，被告就本件交通事故應負過失侵權
      行為責任甚明。被告主張原告保戶是從快車道切到伊左側
      ，應該是想超伊車，但沒有保持安全距離，應無足採。
（三）次按不法毀損他人之物者，被害人得請求賠償其物因毀損
      所減少之價值，民法第196條定有明文。又物被毀損時，
      被害人除得依據民法第196條請求賠償外，並不排除民法
      第213條至第215條之適用，依民法第196條請求賠償物被
      毀損所減少之價額，得以修復費用為估定之標準，但以必
      要者為限（例如：修理材料以新品換舊品，應予折舊），
      亦有最高法院77年度第9次民事庭會議決議、同院73年度
      台上字第1574號判決意旨可資參照。查，被告因前開過失
      肇致本件車禍，並致原告所承保之系爭車輛受有損害等情
      ，已如前述，被告自應就系爭車輛之損害負賠償責任。而
      系爭車輛因本件車禍受損，共計支付修理費用9,900元（
      含工資500元、零件9,400元）等情，業經原告提出估價單
      及電子發票等件為證，經核該估價單所列各修復項目與系
      爭車輛受損之情形相符，堪認確係屬修復系爭車輛所必要
      。惟查，系爭車輛係於108年3月出廠，有行車執照影本在
      卷可稽（見本院卷第21頁），至本件事故發生時（即109
      年8月6日）已有1年5個月之使用期間（未滿1月以1月計，
      營利事業所得稅查核準則第95條第6款參照），揆之前揭
      說明，以新品換舊品而更換之零件，自應予以折舊。本院
      依行政院公布之固定資產耐用年數表及固定資產折舊率表
      ，採定率遞減法計算其折舊，即自用小客車耐用年數為5
      年，每年折舊率千分之369，是系爭車輛更新零件折舊後
      金額應為5,019元（計算方式詳附表所示），另關於工資
      部分，因無折舊之問題，是以系爭車輛之必要修復費用為
      5,519元（計算式如下：5,019＋500＝5,519）。
（四）再按被保險人因保險人應負保險責任之損失發生，而對於
      第三人有損失賠償請求權者，保險人得於給付賠償金額後
      ，代位行使被保險人對於第三人之請求權，保險法第53條
      第1項亦定有明文；而此項法定代位權之行使，有債權移
      轉之效果，故於保險人給付賠償金額後，被保險人對於第
      三人請求權即移轉於保險人（最高法院69年度台上字第92
      3號判決意旨參照）。查原告業已依保險契約之約定賠付
      所承保系爭車輛之修復費用等情，有電子發票在卷可考，
      參諸前開說明，其自得代位被保險人行使對被告之損害賠
      償請求權。
（五）末按給付無確定期限者，債務人於債權人得請求給付時，
      經其催告而未為給付，自受催告時起，負遲延責任。其經
      債權人起訴而送達訴狀，或依督促程序送達支付命令，或
      為其他相類之行為者，與催告有同一之效力；遲延之債務
      ，以支付金錢為標的者，債權人得請求依法定利率計算之
      遲延利息；應付利息之債務，其利率未經約定，亦無法律
      可據者，週年利率為百分之5，民法第229條第2項、第233
      條第1項前段、第203條分別定有明文。本件被告應負之前
      揭損害賠償義務，並無確定期限，依前開規定，原告請求
      被告自起訴狀繕本送達之翌日即111年6月27日起按週年利
      率百分之5給付遲延利息，亦屬有據。
四、綜上所述，原告依保險代位及侵權行為之法律關係，請求被
    告賠償5,519元，及自111年6月27日起至清償日止，按週年
    利率百分之5計算之利息，為有理由，應予准許，逾此部分
    之請求，為無理由，應予駁回。
五、本件係適用小額訴訟事件為被告部分敗訴之判決，應依職權
    宣告假執行，並於判決時確定訴訟費用額如主文第3項所示
    之金額。
據上論結，本件原告之訴為一部有理由、一部無理由，依民事訴
訟法第436條之23、第436條第2項、第79條、第436條之19第1項
、第436條之20，判決如主文。
中　　華　　民　　國　　111 　年　　7 　　月　　19　　日
                  新竹簡易庭    法  官  邱玉汝
以上正本證明與原本無異。
如對本判決上訴，非以判決違背法令為理由不得為之，且須於判
決送達後20日內向本院提出上訴狀，並記載上訴理由。如委任律
師提起上訴者，應一併繳納上訴審裁判費。
中　　華　　民　　國　　111 　年　　7 　　月　　19　　日
                                書記官  楊霽
附表：
車牌號碼000-0000號自用小客車（即系爭車輛）更新零件費用折舊之計算   第一年折舊 9,400×0.369＝3,469  第二年折舊 （9,400－3,469）×0.369×5/12＝912  時價亦即折舊後之金額  9,400－3,469－912＝5,019 備註：上列計算小數點以下均四捨五入